臺灣嘉義地方法院民事判決
110年度嘉簡字第325號
原      告  韓沛瑄  
被      告  台新資產管理股份有限公司

法定代理人  吳統雄  


訴訟代理人  王逸捷  
            吳振群律師
上列當事人間債務人異議之訴事件，本院於民國110年12月15日
言詞辯論終結，判決如下：
    主  文
一、本院110年度司執字第11655號債務執行事件中對原告之財產
    所為之強制執行程序，於執行債權金額超過「新臺幣54,419
    元，及其中新臺幣50,601元自民國105年3月30日起至清償日
    止，按年息百分之15計算之利息，並自民國94年5月1日至清
    償日止，按月繳納新臺幣350元之違約金」之範圍，應予撤
    銷。
二、原告其餘之訴駁回。
三、訴訟費用由原告負擔。 
    事實及理由
一、原告主張：
　㈠原告前雖積欠新竹商業銀行股份有限公司（下稱新竹商銀）
    新臺幣(下同)54,419元（下稱系爭債務），然已於民國94年
    5月20日清償完畢，嗣新竹商銀於96年間被渣打國際商業銀
    行股份有限公司（下稱渣打銀行）併購，渣打銀行竟於100
    年2月20日將系爭債務讓與被告，而被告於110年向本院就原
    告所有嘉義市○○○路000巷0號房屋（下稱系爭房屋）聲請強
    制執行，經本院以110年度司執字第11655號執行（下稱系爭
    A執行程序）在案。原告於95年6月26日依「中華民國銀行公
    會會員辦理消費金融案件無擔保債務協商機制」規定申請債
    務協商，並達成分期還款協議，斯時已無系爭債務存在。原
    告復於102年9月11日向財團法人金融聯合徵信中心（下稱聯
    徵中心）申請會員報送信用卡資料明細」，更顯示「94年5
    月20日，渣打國際商業，54419，全額繳清無延遲」等記載
    ，足見該筆債務早已不存在。
　㈡況系爭債權如於100年5月20日讓與被告，然被告卻遲至110年
    4月12日始委託仲信資產股分股份有限公司通知原告，為時
    已晚，且於系爭A執行程序開始後始有催繳通知函，可謂本
    末倒置，再者，原告自83年即擁有系爭房屋之所有權，新竹
    商銀或渣打銀行竟未聲請拍賣系爭房屋反將系爭債權轉讓與
    被告，其債權憑證之來源實令人存疑，退萬步言，縱使被告
    104年合法取得債權憑證，無論執行名義為何，均已罹於時
    效。
　㈢綜上所述，被告聲請強制執行顯無理由，爰依強制執行法第1
    4條第1項規定提起本件訴訟等語，並聲明：本院110年度司
    執字第11655號兩造間債務執行事件之強制執行程序應予撤
    銷。
二、被告則以：
  ㈠新竹商銀前對原告就系爭債務核發支付命令，業經鈞院以94
    年度促字第16260號於94年9月12日所發之支付命令（下稱系
    爭支付命令），於94年9月22日送達，並於94年10月13日確
    定，是新竹商銀取得執行名義為94年10月，被告持系爭支付
    命令經執行無結果而換發本院104年度司執字第22783號債權
    憑證（下稱系爭債權憑證），自與確定判決具同一效力，而
    提起債務人異議之訴，其消滅或妨礙債權人請求之事由發生
    時點須在執行名義成立之後，原告提出本件異議之事由係發
    生在執行名義成立前而非本件所得救濟之範圍，是原告以執
    行名義成立前之事由提起本件訴訟並無理由。
  ㈡原告稱已於94年5月20日清償完畢，自應就系爭債務清償負舉
    證責任，原告雖提出聯徵中心有「94年5月20日，渣打國際
    商業，54419，全額繳清無延遲」之記載，惟聯徵中心係依
    金融機構提供之往來資料登錄，並不審查資料之正確性，故
    尚難以資料明細登載為由，遽認原告已清償系爭債務。
  ㈢復觀被告前對原告就第三人財政部南區國稅局嘉義市分局之
    退稅款債權聲請強制執行在案（104年度司執字第22783號，
    下稱系爭B執行程序），法院於行強制執行之際，必會將強
    制執行函文通知原告，顯見原告早已知悉債權存在卻仍置之
    不理，自認其債權存在。又本件被告取得債權，係經渣打銀
    行轉讓與被告，並依金融機構合併法登載，以公告方式代替
    債權讓與之通知，即屬有效，原告主張債權讓與不生效力云
    云，並無理由。原告另主張本件已罹於時效，然本件於94年
    聲請系爭支付命令，又於104年聲請強制執行，並無罹於時
    效，原告主張實屬誤會。
  ㈣並聲明：原告之訴駁回。　
三、本院之判斷：　
　㈠系爭支付命令所示債權應為存在：
  ⒈按執行名義成立後，如有消滅或妨礙債權人請求之事由發生
    ，債務人得於強制執行程序終結前，向執行法院對債權人提
    起異議之訴。如以裁判為執行名義時，其為異議原因之事實
    發生在前訴訟言詞辯論終結後者，亦得主張之。強制執行法
    第14條第1項定有明文。又按債務人對於支付命令未於法定
    期間合法提出異議者，支付命令與確定判決有同一之效力。
    104年7月1日修正公布施行前之民事訴訟法第521條第1項亦
    有明定。另按支付命令於民事訴訟法督促程序編依本施行法
    第12條第6項公告施行後確定者，適用修正後之規定。支付
    命令於民事訴訟法督促程序編依本施行法第12條第6項公告
    施行前確定者，債務人仍得依修正前民事訴訟法第521條第2
    項規定提起再審之訴。前項情形，債務人有債權人於督促程
    序所提出之證物係偽造或變造之情形，或債務人提出可受較
    有利益裁判之證物者，仍得向支付命令管轄法院提起再審之
    訴，並以原支付命令之聲請，視為起訴。前項再審之訴應於
    民事訴訟法督促程序編依本施行法第12條第6項公告施行後2
    年內為之，不受民事訴訟法第500條之限制。本施行法公告
    施行起至無行為能力人或限制行為能力人成年後2年內均得
    為之。前2項規定，債務人就已經清償之債務範圍，不適用
    之。中華民國104年6月15日修正之民事訴訟法，自公布日施
    行。為民事訴訟法施行法第4條之4、第12條第6項所明定。
  ⒉經查，系爭支付命令之債權人為新竹商銀，債務人為原告。
    支付命令內容為「債務人應向債權人給付54,419元，及其中
    50,601元自94年5月1日起至清償日止，按年息百分之19.892
    5計算之利息，暨自94年5月1日至清償日止，按月加計350元
    之違約金，並賠償督促程序費用1,000元」。而渣打銀行（
    更名前為新竹商銀）於100年間將系爭支付命令所示債權讓
    與被告，並經登報公告在案。又被告係於104年7月9日執系
    爭支付命令及確定證明書、債權讓與證明書、登報公告等資
    料向本院對原告聲請強制執行（即系爭B執行程序），經本
    院民事執行處以因債務人現無財產可供執行，致未能執行，
    而於104年7月21日發給系爭債權憑證。又被告於110年3月29
    日持系爭債權憑證向本院對原告聲請強制執行（即系爭A執
    行程序），執行內容為債務人給付債權人54,419元，及其中
    50,601元自94年5月1日起至104年8月31日止，按年息百分之
    19.8925計算之利息，及自104年9月1日起至清償日止，按年
    息百分之15計算之利息，並自94年5月1日至清償日止，按月
    繳納350元之違約金之範圍予以強制執行。經本院民事執行
    處以系爭A執行程序處理中，尚未終結等節，有本院調取之
    系爭A、B執行程序卷宗核閱無誤，應可信為真實。
  ⒊又依修正前金融機構合併法第15條第1項第1款適用第18條第3
    項之規定，以收購金融機構不良債權為目的之資產管理公司
    ，受讓金融機構不良債權時，債權讓與之通知得以公告方式
    代之，不適用民法第297條及第301條之規定。查系爭支付命
    令債權經渣打銀行（更名前為新竹商銀）讓與被告，並為登
    報公告等情，已如前述，堪認被告已合法受讓系爭債權，原
    告稱系爭債權轉讓對原告不生效力云云，為無足採。
  ⒋原告固主張依聯徵中心申請會員報送信用卡資料明細顯示「9
    4年5月20日，渣打國際商業，54419，全額繳清無延遲」等
    記載，足見該筆債務早已不存在等語，然查，不論原告此部
    所述是否為真，惟系爭支付命令係於94年9月12日核發，並
    於94年10月13日確定等節，有被告提出的系爭支付命令及確
    定證明書在卷可查（本院卷第53至57頁），而依當時有效之
    民事訴訟法第521條第1項規定，系爭支付命令即已與確定判
    決有同一效力，且原告也未依民事訴訟法施行法第4條之4規
    定提出再審之訴之情，是系爭支付命令即已確定並與確定判
    決有同一效力，原告上開主張經核應屬對於與確定判決有同
    一效力之執行名義成立前之債權不存在之抗辯事由，並不符
    合強制執行法第14條第1項規定得提起債務人異議之訴要件
    ，是原告上開主張，並無理由。
  ⒌據上，系爭支付命令所示債權應為存在，應可認定。 
  ㈡系爭支付命令所示債權僅部分利息債權罹於消滅時效，其餘
    債權部分並未罹於消滅時效：
　⒈按請求權，因15年間不行使而消滅。但法律所定期間較短者
    ，依其規定。利息、紅利、租金、贍養費、退職金及其他1
    年或不及1年之定期給付債權，其各期給付請求權，因5年間
    不行使而消滅。消滅時效，自請求權可行使時起算。消滅時
    效，因左列事由而中斷：一、請求。二、承認。三、起訴。
    左列事項，與起訴有同一效力：一、依督促程序，聲請發支
    付命令。二、聲請調解或提付仲裁。三、申報和解債權或破
    產債權。四、告知訴訟。五、開始執行行為或聲請強制執行
    。時效中斷者，自中斷之事由終止時，重行起算。時效完成
    後，債務人得拒絕給付。民法第125條、第126條、第128條
    前段、第129條、第137條第1項、第144條第1項定有明文。
    又按違約金之約定，為賠償給付遲延所生之損害，於債務人
    給付遲延時，債權人始得請求，既非定期給付之債務，與民
    法第126條所規定之性質不同，其時效為15年（最高法院98
    年度台上字第911號民事判決意旨參照）。
　⒉經查，系爭支付命令係於94年10月13日確定，該支付命令所
    示之債權已於100年間合法轉讓被告。被告係於104年7月9日
    執系爭支付命令及確定證明書、債權讓與聲明書、登報公告
    等資料向本院對原告聲請強制執行，經本院民事執行處以系
    爭B執行程序為處理，最後因債務人現無財產可供執行，致
    未能執行而於104年7月21日發給系爭債權憑證。又被告於11
    0年3月29日持系爭債權憑證向本院對原告聲請強制執行，經
    本院民事執行處以系爭A執行程序處理中，尚未終結等，已
    如上述，故系爭支付命令所示之本金及違約金債權請求權，
    自支付命令確定日即94年10月13日起算至被告提起系爭B執
    行程序之日即104年7月9日，尚未罹於15年之消滅時效，又
    被告聲請系爭B執行程序並於104年7月21日發給系爭債權憑
    證，故依上開規定及說明，系爭支付命令所示本金及違約金
    債權請求權自104年7月21日起重新起算15年之消滅時效，被
    告復於110年3月29日再向本院對原告聲請系爭A執行程序，
    經核也尚未罹於15年之消滅時效。
　⒊再就系爭命令所示之利息債權請求權部分，如前所述，系爭
    支付命令確定日為94年10月13日，被告遲至104年7月9日始
    聲請系爭B執行程序，故自104年7月9日回溯前5年以前之利
    息債權請求權部分，依上開規定，已罹於消滅時效。又系爭
    B執行程序於104年7月21日因發給系爭債權憑證而終結，故
    自該日起重新起算利息債權請求權部分之消滅時效，再因被
    告於超過5年之110年3月29日始聲請系爭A執行程序，故系爭
    命令所示之利息債權請求權部分於自110年3月29日回溯前5
    年以前即105年3月29日以前之利息債權請求權部分已罹於消
    滅時效，其餘利息債權請求權部分則未罹於消滅時效。
  ㈢末按債權請求權罹於時效部分，依民法第144條第1項規定，
    債務人得拒絕給付。是系爭支付命令所示債權部分，就利息
    債權中之105年3月29日以前之利息債權請求權部分已罹於消
    滅時效，故原告主張此部分罹於時效拒絕給付而不得強制執
    行，為有理由，原告其餘主張罹於時效部分，則屬無據。又
    本件原告所持上述系爭支付命令所示利息債權中之部分請求
    權罹於時效等之事實經核屬在本件執行名義成立之後發生妨
    害債權人即被告請求之事由，符合強制執行法第14條第1項
    之規定，原告就此請求撤銷強制執行程序，應有理由。再參
    酌上述被告於系爭A執行程序中之聲請強制執行範圍，故系
    爭A執行程序中得為強制執行之部分為就原告之財產於「54,
    419元，及其中50,601元自105年3月30日起至清償日止，按
    年息百分之15計算之利息，並自94年5月1日至清償日止，按
    月繳納350元之違約金」之範圍。逾此範圍之強制執行部分
    則應予撤銷。
  ㈣綜上所述，系爭支付命令所示之債權應為存在，僅其中利息
    債權部分，於105年3月29日以前之利息債權請求權部分已罹
    於消滅時效，原告得拒絕給付，其餘債權範圍之請求權並未
    罹於消滅時效。從而，原告依強制執行法第14條第1項規定
    ，請求判如主文第1項所示，為有理由，逾此部分之請求，
    則非有據，應予駁回。
四、本件事證已臻明確，兩造其餘攻擊防禦方法及所提證據，經
    本院斟酌後，認為均不足影響本判決之結果，自無逐一詳予
    論駁之必要，併此敘明。
五、訴訟費用負擔之依據：民事訴訟法第79條。因被告敗訴部分
    係不計入訴訟標的金額的利息，故命原告負擔全部之訴訟費
    用。　　
中　　華　　民　　國　　110 　年　　12　　月　　29　　日
                  臺灣嘉義地方法院嘉義簡易庭
                                  法　官　周欣怡
以上正本係照原本作成。
如對本判決上訴，須於判決送達後20日內向本庭（嘉義市文化路
308之1號）提出上訴狀（均須按他造當事人之人數附繕本）。如
委任律師提起上訴者，應一併繳納上訴審裁判費。
中　　華　　民　　國　　110 　年　　12　　月　　29　　日
                                  書記官  葉芳如